【裁判字號】    90,上訴,940
【裁判日期】    900416
【裁判案由】    偽造貨幣
【裁判全文】
臺灣高等法院刑事判決                              九十年度上訴字第九四○號
    上  訴  人
    即  被  告  丙○○
    指定辯護人  本院甲○辯護人
右上訴人因偽造貨幣案件，不服臺灣臺北地方法院八十九年度訴字第一○○九號，中
華民國九十年一月十日第一審判決（起訴案號：臺灣臺北地方法院檢察署八十九年度
偵字第六二九四號），提起上訴，本院判決如左：
    主  文
原判決撤銷。
丙○○無罪。
    理  由
一、公訴意旨略以：丙○○明知己所持有編號ＮＷ○四四八七四ＣＭ、面額新台幣（
    下同）五百元之鈔票一張，係來路不明之偽造通用紙幣，竟於民國（下同）八十
    八年十二月七日夜間九時許，持該偽造之通用紙幣至台北市○○○路○段三三○
    號前乙○○所擺設之檳榔攤，向乙○○購買兩包價值共八十元之香煙後，將該紙
    幣交付林碧瑾抵付價款使用。翌日乙○○欲使用該偽造之通用紙幣時發覺有異，
    乃報警查知上情，因認被告涉嫌犯刑法第一百九十六條第一項之罪云云。
二、按犯罪事實應依證據認定之，無證據不得推定犯罪事實，刑事訴訟法第一百五十
    四條定有明文。又不能證明被告犯罪或其行為不罰者，應諭知無罪之判決，同法
    第三百條第一項亦著有規定。再所謂證據，係指足以認定被告確有犯罪行為之積
    極證據而言。苟積極之證據不足為不利於被告事實之認定，即應為有利於被告之
    認定，更不必有何有利之證據，最高法院三十年上字八一六號著有判例，足資參
    照。次按被害人之指訴，係以使被告受刑事訴追為目的，是其陳述是否與事實相
    符，即仍應調查其他證據以資審認，此亦有最高法院五十二年台上字第一三○○
    號判例，可資參考。
三、訊據上訴人即被告丙○○堅決否認有公訴人所指之上開犯行，辯稱：該張五百元
    （幣券）非伊所交付，伊不記得當天有無去向林碧瑾買香煙，且因林碧瑾之前有
    告知伊說渠朋友持偽鈔向其買東西，伊亦不可能再拿偽鈔向她買等語。公訴人認
    被告涉有上開行使偽造通用紙幣罪嫌，係以被害人林碧瑾之指證，及扣案經台灣
    銀行龍山分行鑑定確屬偽造之五百元紙幣一張，資為論據。惟查：
    (一)被害人林碧瑾自警訊以迄本院審理中，雖始終指證上開扣案之五百元偽幣係被
      告丙○○因持向伊購買香煙而交付，然此為被告所堅決否認，而依被害人所言
      ，被告於上述時地向伊購買兩包香煙時，伊既已當場將被告友人於距此次之前
      約半個月左右，曾持一千元偽鈔向伊購買兩包香煙之事告知被告，則被告是否
      仍膽敢再於當場交付偽造之五百元幣券，殊值商榷。又被害人既已有一次收受
      來自被告友人交付千元偽鈔之經驗，苟該五百元幣券係被告所交付，乃渠竟於
      再次因出售兩包香煙而收受來自被告所交付之五百元幣券時，又疏未詳加審認
      ，且再據被害人稱，該紙五百元偽鈔於渠收受當晚，即因伊找付予其他客人，
      而被客人發現，乃被害人卻於發現後未立即向警察機關報案，實堪存疑！
    (二)至於被害人所指被告之友人於此之前半個月左右，曾持一千元偽鈔向伊購買兩
      包香煙一節，縱被告供認被害人有告知其事，惟因不能證明與被告有關，自不
      得僅以被害人係被告小學同學之母，被害人無誤認可能，及被害人與被告素無
      仇恨，衡情無構陷之理等臆測之詞，反遽謂上述扣案之五百元偽券必係被告所
      交付無疑。
四、依上析述，有關扣案之五百元偽鈔，除據被害人指訴外，既無其他積極證據可證
    係被告因行使而交付，揆諸首揭說明，即不能證明被告有公訴人所指犯行。原審
    疏未詳究上情，遽為科刑之判決，殊有未合。被告上訴意旨否認犯罪，指摘原判
    決不當，為有理由。自應由本院將原判決撤銷，另為被告無罪之諭知。
據上論斷，應依刑事訴訟法第三百六十九條第一項前段、第三百六十四條、第三百零
一條第一項，判決如主文。
本案經檢察官楊楚猛到庭執行職務。
中      華      民      國    九十    年      四      月     十六     日
                              臺灣高等法院刑事第二十庭
                                  審判長法  官  葉  麗  霞
                                        法  官  林  勤  純
                                        法  官  余  來  炎
右正本證明與原本無異。
檢察官如不服本判決應於收受送達後十日內向本院提出上訴書狀，其未敘述上訴之理
由者並得於提起上訴後十日內向本院補提理由書（均須按他造當事人之人數附繕本）
。
                                        書記官  黃  麗  玲
中    華    民    國     九十     年       四       月        十六      日


司法院資訊處製作；財團法人民間司法改革基金會備份。
